【裁判字號】    95,訴,2982
【裁判日期】    951114
【裁判案由】    毒品危害防制條例
【裁判全文】
臺灣臺中地方法院刑事判決              95年度訴字第2982號
公  訴  人  臺灣臺中地方法院檢察署檢察官
被      告  甲○○
上列被告因違反毒品危害防制條例案件，經檢察官提起公訴（95
年度毒偵字第3444、4281號），茲被告於準備程序中就被訴事實
為有罪之陳述，受命法官於聽取當事人之意見後，由本院合議庭
裁定由受命法官獨任進行簡式審判程序，判決如下：
    主    文
甲○○施用第一級毒品，累犯，處有期徒刑壹年；扣案之第一級
毒品海洛因（合計驗餘淨重拾點捌柒公克）沒收銷燬之、供前開
第一級毒品海洛因包裝用之外包裝袋貳只（空包裝重壹點肆肆公
克）沒收。又施用第二級毒品，累犯，處有期徒刑陸月；扣案之
第二級毒品甲基安非他命壹包（含外包裝袋壹只，毛重伍點捌公
克）均沒收銷燬之。應執行有期徒刑壹年肆月；扣案之第一級毒
品海洛因（合計驗餘淨重拾點捌柒公克）及第二級毒品甲基安非
他命壹包（含外包裝袋壹只，毛重伍點捌公克）均沒收銷燬之、
供前開第一級毒品海洛因包裝用之外包裝袋貳只（空包裝重壹點
肆肆公克）沒收。
    犯罪事實及理由
一、犯罪事實：
    甲○○前因施用毒品案件，經依本院裁定送臺灣臺中看守所
    附設勒戒處所觀察勒戒後，因認有繼續施用傾向，再經本院
    以89年度毒聲字第4919號裁定送戒治處所施以強制戒治，嗣
    甲○○自送戒治處所強制戒治，已屆滿3月，其成效經評定
    為合格，無繼續戒治之必要，由本院以90年度毒聲字第629
    號裁定停止戒治，所餘戒治期間，付保護管束，嗣於民國90
    年6月7日因停止戒治處分付保護管束出所，而於90年8月16
    日因保護管束期滿而戒治執行完畢，並由臺灣臺中地方法院
    檢察署檢察官於92年1月28日以92年度戒毒偵字第86號為不
    起訴處分確定。詎仍不思戒絕毒品，於強制戒治執行完畢釋
    放後5年內，復各基於施用第一級毒品及第二級毒品之概括
    犯意，自95年1月20日晚上9時起，至同年7月20日凌晨1時許
    止，在其位於臺中縣后里鄉○里村○○路21號住處，以將海
    洛因摻入香煙中，點燃吸食其煙霧之方式，施用海洛因多次
    。另自95年2月25日起，至同年7月19日晚上8時許，在上開
    住處，以將甲基安非他命置於玻璃球吸食器內，以火燒烤產
    生燻煙，再吸食該燻煙之方式，施用第二級毒品甲基安非他
    命多次。嗣先於95年2月26日上午11時2分許，為警持搜索票
    至臺中縣大里市○○路○段671巷8弄8號9樓執行搜索，經其
    同意採集其尿液送驗結果呈甲基安非他命及嗎啡陽性反應。
    又於95年7月21日晚上7時15分許，為警持搜索票至臺中縣后
    里鄉○○路195之19號4樓執行搜索時查獲，並當場自甲○○
    所攜帶之皮包內扣得甲○○所有及其友人盧安成所有寄放甲
    ○○處之第一級毒品海洛因2包（合計驗餘淨重10.87公克）
    、供前開第一級毒品海洛因包裝用之外包裝袋2只（空包裝
    重1.4 4公克）及甲○○所有之第二級毒品甲基安非他命1包
    （含外包裝袋1只，毛重5.8公克）；甲○○為警查獲後，經
    警採其尿液送驗結果，亦呈安非他命、甲基安非他命及嗎啡
    陽性反應。
二、證據名稱：
（一）被告甲○○於警詢、偵查中之自白，及於本院準備程序及
      審理時為認罪之陳述。
（二）詮昕科技股份有限公司出具之濫用藥物尿液檢驗報告2紙
      及法務部調查局95年8月24日調科壹字第120018352號鑑定
      通知書1紙。
（三）扣案之第一級毒品海洛因（合計驗餘淨重10.87公克）、
      供前開第一級毒品海洛因包裝用之外包裝袋2只（空包裝
      重1.44公克）及第二級毒品甲基安非他命1包（含外包裝
      袋1只，毛重5.8公克）。
（四）臺灣高等法院被告前案紀錄表及臺灣臺中地方法院檢察署
      刑案資料查註紀錄表各1份。
三、(一)查被告行為後，刑法第2條第1項、第47條、第51條第5款
    業於94年2月2日修正公布，並刪除刑法第56條關於連續犯之
    規定，且自95年7月1日起施行（下稱新刑法；修正前刑法下
    稱舊刑法）。而新刑法第2條第1項之規定，係規範行為後法
    律變更所生新舊法律比較適用之準據法，於新刑法施行後，
    應適用新刑法第2條第1項之規定，為「從舊從輕」之比較。
    (二)按刪除連續犯規定之修正理由已有：「至連續犯之規定廢
    除後，對於部分習慣犯，例如竊盜、吸毒等犯罪，是否會因
    適用數罪併罰而使刑罰過重產生不合理之現象一節，在實務
    運用上應可參考德、日等國之經驗，委由學界及實務以補充
    解釋之方式，發展接續犯之概念，對於合乎接續犯或包括的
    一罪之情形，認為構成單一之犯罪，以限縮數罪併罰之範圍
    ，用以解決上述問題」之說明，且按刑事法若干犯罪行為態
    樣，本質上原具有反覆、延續實行之特徵，立法時既予特別
    歸類，定為犯罪構成要件之行為要素，則行為人基於概括之
    犯意，在密切接近之一定時、地持續實行之複次行為，倘依
    社會通念，於客觀上認為符合一個反覆、延續性之行為觀念
    者，於刑法評價上，即應僅成立一罪。學理上所稱「集合犯
    」之職業性、營業性或收集性等具有重複特質之犯罪均屬之
    ，例如經營、從事業務、收集、販賣、製造、散布等行為概
    念者是，亦有最高法院95年度臺上字第1079號判決意旨可資
    參照。而毒品因有高度之成癮性及濫用性，施用毒品之行為
    本身，顯然具有反覆性及延續性之特徵，如將「持續多次施
    用毒品行為」評價為數罪，恐與刑罰過度評價禁止原則相悖
    ，並有違憲法所揭櫫之比例原則。基此，本院認被告持續多
    次施用第一級毒品海洛因及第二級毒品甲基安非他命之行為
    ，應各僅成立「集合犯」之實質一罪，而不再論以連續犯，
    自毋庸就連續犯規定業經刪除乙節加以比較新舊法，合先敘
    明。(三)被告前因違反肅清煙毒條例及麻醉藥品管理條例案件
    ，經本院以83年度訴字第827號判決分別判處有期徒刑3年2
    月、6月，定其應執行有期徒刑3年6月，嗣臺灣高等法院臺
    中分院以83年度上訴字第1893號判決駁回上訴確定；又因違
    反肅清煙毒條例及麻醉藥品管理條例案件，經本院以85年度
    訴字第553號判決及85年度易緝字第143號判決分別判處有期
    徒刑3年4月及6月確定，該二罪所處之刑，嗣經本院裁定定
    其應執行有期徒刑3年6月確定；前開所處之刑經入監接續執
    行，於88年4月14日因縮短刑期假釋出監，其於假釋付保護
    管束期間，復因施用毒品案件，經本院裁定撤銷假釋，於90
    年6月7日入監執行殘刑，迄至94年7月13日始因縮刑期滿而
    執行完畢等情，有被告之臺灣高等法院被告前案紀錄表及臺
    灣臺中地方法院檢察署刑案資料查註紀錄表各1份在卷足參
    ，被告係於前案受有期徒刑執行完畢5年以內，故意再犯本
    案施用第一級毒品及施用第二級毒品罪，不論依舊刑法第47
    條，或新刑法第47條第1項之規定，均構成累犯，新法並無
    較有利於被告之情形。(四)舊刑法第51條規定：「數罪併罰，
    分別宣告其罪之刑，依左列各款定其應執行者：」，其中第
    5款規定：「宣告多數有期徒刑者，於各刑中之最長期以上
    ，各刑合併之刑期以下，定其刑期。但不得逾二十年。」；
    新刑法第51條第5款規定：「宣告多數有期徒刑者，於各刑
    中之最長期以上，各刑合併之刑期以下，定其刑期。但不得
    逾三十年」，比較結果，修正後刑法並非較有利於被告，依
    刑法第2條第1項前段之規定，以依舊刑法第51條規定，定其
    應執行之刑，較有利被告。(五)綜上所述，比較新舊刑法結果
    ，新刑法並無較有利於被告之情形，依刑法第2條第1項前段
    之規定，本案仍應適用舊刑法第47條、第51條第5款規定論
    罪科刑，並定其應執行刑。
四、扣案之毒品海洛因（合計驗餘淨重10.87公克））為毒品危
    害防制條例第2條第2項第1款規定之第一級毒品，毒品甲基
    安非他命1包（含外包裝袋1只《因殘留之甲基安非他命毒品
    已無法與該外包裝袋析離，應全部視為被查獲之毒品》，毛
    重5.8公克）則為毒品危害防制條例第2條第2項第2款規定之
    第二級毒品，不論屬於犯人與否，均應依毒品危害防制條例
    第18條第1項前段規定沒收銷燬之；又依毒品危害防制條例
    第18條第1項之規定，得諭知沒收並銷燬之者，以查獲之毒
    品及專供製造或施用毒品之器具為限，並不及於毒品之外包
    裝。本件經查獲之供前開第一級毒品海洛因包裝用之外包裝
    袋2只（空包裝重1.44公克）既與毒品海洛因分別鑑秤其重
    量，與毒品海洛因即無難以析離而無法個別宣告沒收之情事
    ，故應認係被告所有供犯罪所用之物，爰依刑法第38條第1
    項第2款之規定宣告沒收之（最高法院93年度臺上字第2743
    號判決參照）。
五、依刑事訴訟法第273條之1第1項、第299條第1項前段、第310
    條之2、第454條第1項，毒品危害防制條例第10條第1項、第
    2項、第18條第1項前段、第23條第2項，刑法第2條第1項前
    段、第11條、第38條第1項第2款，修正前刑法第47條、第51
    條第5款，判決如主文。
六、如不服本判決，得於判決書送達之日起10日內，以書狀敘述
    理由，向本院提出上訴（須附繕本）。
中    華    民    國    95    年    11    月    14    日
                  刑事第十三庭  法  官  許月馨
上正本證明與原本無異。
                                書記官  黃美雲
中    華    民    國    95    年    11    月    14    日
附錄論罪科刑法條
毒品危害防制條例第10條
施用第一級毒品者，處六月以上五年以下有期徒刑。
施用第二級毒品者，處三年以下有期徒刑。


司法院資訊處製作；財團法人民間司法改革基金會備份。
